臺灣高等法院高雄分院刑事判決
111年度交上易字第47號
上  訴  人  
即  被  告  洪文彰



選任辯護人  楊曉菁律師(法扶律師)
上列上訴人因過失傷害案件，不服臺灣橋頭地方法院110年度交
易字第58號，中華民國111年3月31日第一審判決（聲請簡易判決
處刑案號：臺灣橋頭地方檢察署109年度偵續字第110號），提起
上訴，本院判決如下：
    主  文
上訴駁回。
    事  實
一、洪文彰考領有普通小型車駕駛執照，其於民國109年1月8日1
    1時45分許，駕駛車牌號碼00-0000號自用小貨車沿高雄市內
    門區台3線由北往南方向行駛於外側車道，行經內門區木柵2
    7之1號前側時，本應注意汽車不得在快車道等處所臨時停車
    ，而依當時天候晴、日間自然光線、柏油路面乾燥、無缺陷
    、無障礙物且視距良好，並無不能注意之情事，竟疏未注意
    及此而貿然停車，適洪陳麗雲騎乘車牌號碼000-0000號普通
    重型機車，沿同路段同向行駛至木柵27之1號前側，而因疏
    未注意車前狀況致撞上車牌號碼00-0000號自用小貨車後車
    斗，造成洪陳麗雲受有右遠端股骨粉碎性、開放性骨折、右
    肘關節骨折脫位、右遠端橈骨、尺骨粉碎性骨折、右髖骨粉
    碎性骨折、左尺骨鷹嘴突粉碎性骨折、左遠端橈骨、尺骨粉
    碎性骨折、左腕三角軟骨韌帶損傷等傷害。嗣洪文彰肇事後
    ，在未有偵查犯罪職務之機關或公務員發覺其為犯罪人前，
    即向至現場處理本案車禍事故尚不知肇事者為何人之員警自
    首並接受裁判。
二、案經洪陳麗雲訴由高雄市政府警察局旗山分局報告臺灣橋頭
    地方檢察署檢察官偵查後聲請簡易判決處刑。
    理  由
一、證據能力：
    按被告以外之人於審判外之言詞或書面陳述，屬傳聞證據，
    原則上不得作為證據；惟按被告以外之人於審判外之陳述，
    雖不符刑事訴訟法第159條之1至第159條之4之規定，而經當
    事人於審判程序同意作為證據，法院審酌該言詞陳述或書面
    陳述作成時之情況，認為適當者，亦得為證據，刑事訴訟法
    第159條第1項、第159條之5第1項分別定有明文。查本判決
    所引用屬於傳聞證據之部分，均已依法踐行調查證據程序，
    且檢察官、辯護人及被告於本院審理時，均明示同意有證據
    能力（本院卷第62頁），基於尊重當事人對於傳聞證據之處
    分權，及證據資料愈豐富愈有助於真實發現之理念，本院審
    酌該等證據作成時情況，並無違法取證之瑕疵，且無顯不可
    信之情形，以之作為證據應屬適當，自均有證據能力。
二、認定犯罪事實所憑之證據及理由：
    訊據上訴人即被告洪文彰(下稱被告)矢口否認有何過失傷害
    犯行，辯稱：我當時是正當行駛在路上要回家，我的時速大
    約40幾公里，並未在路上臨時停車，我認為告訴人是趕時間
    要超車才會撞到我的車後方云云。經查：
　㈠上開事實，業據證人即告訴人洪陳麗雲於警詢、偵查及原審
    證述明確，並有義大醫療財團法人義大醫院診斷證明書、道
    路交通事故現場圖、道路交通事故調查報告表（一）、（二
    ）-1、道路交通事故談話紀錄表、現場照片、員警重繪之事
    故現場圖及重至案發現場拍攝照片、原審勘驗筆錄及勘驗擷
    圖、員警密錄器影像光碟等件附卷可稽。
　㈡證人洪陳麗雲於警詢及原審均證稱：發生碰撞當下我的機車
    是直接插在自用小客車左後方，並原地倒在旁邊，撞擊時貨
    車是沒有在移動的狀態、是停止的，我有撞到牆壁的感覺，
    沒有被貨車拖著走等情明確（警卷第6頁，原審卷三第107-1
    13頁），核與案發現場照片顯示（警卷第28-30頁，偵二卷
    第53頁），雙方發生碰撞後，告訴人所騎乘機車車頭與被告
    駕駛之自用小貨車後車斗位置極為接近，機車前車輪尚在貨
    車後車斗下方處，告訴人倒臥在機車左側，其物品（提袋等
    ）亦掉落在機車腳踏板左側，而碰撞產生之車輛碎片則大多
    分布在自用小貨車後車斗撞擊位置下方，且現場未見自用小
    貨車之煞車痕等情相符，亦與證人即到場處理之員警陳興家
    於原審證稱：【我們執行巡邏勤務剛好發現本案車禍即到場
    處理，當時告訴人倒在地上無法坐起，但由告訴人的應答可
    知她的意識是清楚的，告訴人之機車離自用小貨車後端很近
    ，只分開很短的距離，我們丈量起來約10公分左右，但可能
    機車變形致車架彎折，所以底座撐地未倒下】等情一致（原
    審卷三第105頁）。是依車輛碎片散落位置在自用小貨車撞
    擊位置下方、貨車無剎車痕、碰撞後兩車距離極為接近、告
    訴人倒臥在機車旁邊及前揭證人證述，可見碰撞時被告之自
    用小貨車並無往前行駛或拖行告訴人機車之情事，益見雙方
    發生碰撞時，被告之自用小貨車係停止於車道上。
　㈢按汽車不得在橋樑、隧道、圓環、障礙物對面、鐵路平交道
    、人行道、行人穿越道、快車道等處，臨時停車，道路交通
    安全規則第111條第1項第1款定有明文。被告考領有普通小
    型車駕駛執照，有道路交通事故調查報告表（二）-1在卷可
    參（警卷第18頁），其對於上開行車規定應知之甚詳，參以
    案發當時天候晴、日間自然光線、柏油路面乾燥、無缺陷、
    無障礙物及視距良好等情，有道路交通事故調查表（一）及
    現場照片附卷可憑（警卷第16、28-30頁），是案發時客觀
    上並無不能注意之情事，依被告之智識、能力亦無不能注意
    之情形，然其疏未注意而貿然在外側車道停車，因而肇致本
    件車禍事故，其駕駛行為確有違反上開注意義務之過失甚明
    。此外，本件經送鑑定結果，亦認被告駕駛自用小貨車在外
    側車道（快車道）停車，為肇事次因，告訴人未注意車前狀
    況則為肇事主因，有高雄市政府交通局車輛行車事故鑑定委
    員會鑑定意見書、高雄市車輛行車事故鑑定覆議會覆議意見
    書、國立屏東科技大學110年4月30日屏科大車字第11045002
    32號函暨鑑定報告書在卷可參（偵一卷第49-53頁，偵二卷
    第57-58、75-81頁），益徵被告之過失行為確係本件車禍事
    故發生之原因。而告訴人因本次車禍受有前揭傷害，是被告
    之過失行為與告訴人所受之前揭傷害結果間具有相當因果關
    係，至為灼然。
　㈣被告雖辯稱其當時係以時速約40幾公里前進云云。惟一般駕
    駛人發現危險情況後，反應時間為0.4至0.5秒，右腳由加油
    踏板移至煞車踏板之時間為約0.2秒，踩煞車踏板所需時間
    約0.1秒，因此一般駕駛人在行進中，突然發現危險情況後
    即刻採取煞車措施，亦需在0.7至0.8秒後，於此段時間汽車
    仍會繼續行走等情，有交通部運輸研究所90年4月24日運安
    字第900002569號函在卷可參（偵二卷第43-45頁），且當時
    之道路環境為天候晴、日間自然光線、柏油路面乾燥、無障
    礙物，倘依被告所辯時速約40公里計算，則其反應時間車輛
    應繼續行走約7.78至8.89公尺，再考慮所需之煞車時間，則
    兩車行進間果真發生碰撞，則被告之自用小貨車理應會在距
    離碰撞點數公尺遠處停下，且兩車間有相當距離或有拖行告
    訴人機車之情形，並使車輛碎片飛散在貨車後方，而非大多
    分布在貨車下方，此等情形均與上述現場狀況顯然有異，是
    被告所辯並非可採。
　㈤本件告訴人未注意車前狀況致煞避不及而撞上被告車輛之後
    車斗，告訴人對本件車禍亦有過失責任，且告訴人之過失情
    節應為肇事主因，被告之過失情節則為肇事次因，此有前揭
    鑑定意見書、覆議意見書及鑑定報告書存卷可參。惟刑事責
    任之認定，並不因告訴人是否與有過失，即得以免除被告之
    過失責任，是告訴人就本件車禍事故之發生雖有上述與有過
    失責任，至多僅係量刑時之參酌事由或於民事損害賠償時過
    失比例認定之問題，猶不能據此解免被告上開過失之刑事責
    任，附此敘明。
　㈥被告於本院審理時雖請求傳訊證人劉尚明及向國立屏東科技
    大學函詢本件車禍散落物等情，惟證人經本院合法傳喚未到
    庭，被告則於本院審理中自陳：劉尚明是有看到車禍撞擊後
    的現場，不是看到車禍撞擊過程，同意捨棄傳喚劉尚明；另
    國立屏東科技大學已回覆本院告知，辯護人函詢問題不影響
    原鑑定結論，此有本院審判筆錄及電話查詢紀錄單在卷可稽
    (本院卷第107、116頁)。是被告上開主張，尚難據為有利於
    被告之認定。
　㈦綜上所述，本案事證明確，被告前揭所辯，均無足採，其上
    開犯行堪以認定，應依法論科。
三、論罪：
  ㈠核被告所為，係犯刑法第284條前段之過失傷害罪。
　㈡被告於案發後留在現場，於員警到場處理時當場承認為肇事
    人，有高雄市政府警察局道路交通事故肇事人自首情形紀錄
    表在卷足憑（警卷第27頁），堪認被告於有偵查犯罪職權之
    機關或個人發覺其犯罪前，主動坦承肇事並自願接受裁判，
    合於自首之要件，爰依刑法第62條前段之規定減輕其刑。
四、上訴論斷的理由：
    原審認被告罪證明確，因而適用上開法律規定，並審酌被告
    駕駛自用小貨車上路，未能確實遵守交通安全規則以保護其
    他用路人之生命、身體安全，因而肇生本案車禍，所為實有
    不該；且被告犯後否認過失犯行，迄今尚未與告訴人達成和
    解以填補損害；兼酌告訴人於本案所受傷勢與雙方過失比例
    ，及被告到庭自陳國小畢業之智識程度，目前無業，仰賴老
    人年金維生，獨自居住，家庭經濟狀況勉持之經濟生活狀況
    等一切情狀，量處有期徒刑2月，並諭知如易科罰金，以新
    台幣1千元折算1日。經核原判決認事用法，核無不合，量刑
    亦屬允當。被告上訴意旨否認犯罪，指摘原判決不當，為無
    理由，應予駁回。
據上論結，應依刑事訴訟法第368條，判決如主文。
本案經檢察官黃雯麗聲請簡易判決處刑，檢察官吳茂松到庭執行
職務。
中　　華　　民　　國　　111 　年　　8 　　月　　25　　日
                  刑事第六庭    審判長法  官  李政庭
                                      法  官  王光照
                                      法  官  施柏宏
以上正本證明與原本無異。
不得上訴。
中　　華　　民　　國　　111 　年　　8 　　月　　25　　日
                                      書記官  沈怡瑩

附錄本判決論罪科刑法條：
刑法第284條
因過失傷害人者，處一年以下有期徒刑、拘役或十萬元以下罰金
；致重傷者，處三年以下有期徒刑、拘役或三十萬元以下罰金。